【裁判字號】    88,訴,193
【裁判日期】    890605
【裁判案由】    塗銷繼承登記
【裁判全文】
臺灣苗栗地方法院民事判決  八十八年度訴字第一九三號
    原      告  甲○○
    訴訟代理人  張智宏律師
    被      告  乙○○  住苗栗.
    訴訟代理人  江錫麒律師
                邱玉汝律師
右當事人間請求塗銷繼承登記事件，本院判決如左：
    主    文
被告應將坐落苗栗縣銅鑼鄉○○段四四七地號地目雜面積０．０一五七五三公頃土地
所有權應有部分二分之一，於民國八十二年八月十六日所為之分割繼承登記，應予塗
銷。
訴訟費用由被告負擔。
    事    實
甲、原告方面：
一、聲明：如主文第一項所示。
二、陳述：
（一）緣兩造之父李祿梅於民國八十二年四月六日死亡後，被告與其母李賴細妹及兄
      長協議分割遺產，約定坐落苗栗縣銅鑼鄉○○段四四七地號（即重測前同鄉○
      ○段四一八之二０地號）土地（下稱系爭土地）應由其母李賴細妹單獨繼承，
      詎被告於取得原告及其他繼承人之印鑑章後，竟偽以全體繼承人名義，偽造系
      爭土地由被告、李賴細妹各繼承所有權應有部分二分之一之遺產分割契約書，
      並盜用原告及其他繼承人之印章蓋於其上，於八十二年八月十三日持向苗栗縣
      銅鑼地政事務所申請登記，經該所於同年月十六日將此不實之事項登載於職務
      上所掌之土地登記簿，致生損害於原告對系爭土地之繼承權利。被告因前開行
      使偽造私文書罪，亦經判處有期徒刑六月，緩刑五年確定。
（二）爰依民法第一百八十四條第一項前段及同法第二百十三條之規定，訴請如主文
      第一項所示，以回復損害發生前之原狀。
三、證據：提出土地登記簿謄本為證。
乙、被告方面：被告於言詞辯論時，對於原告之請求逕行認諾。
    理    由
一、原告主張被告偽造系爭土地由被告、李賴細妹各繼承所有權應有部分二分之一之
    遺產分割契約書，並於八十二年八月十三日持向苗栗縣銅鑼地政事務所申請登記
    ，經該所於同年月十六日將此不實之事項登載於職務上所掌之土地登記簿，侵害
    原告對系爭土地之繼承權利，爰依民法第一百八十四條第一項前段及同法第二百
    十三條之規定，訴請如主文第一項所示，以回復損害發生前之原狀。被告則於言
    詞辯論時，對於原告之請求逕行認諾。
二、按當事人於言詞辯論時為訴訟標的之認諾者，法院應本於其認諾為該當事人敗訴
    之判決，民事訴訟法第三百八十四條定有明文。又被告對於原告依訴之聲明所為
    關於一定法律關係之請求，於法院行言詞辯論時為承認者，即生訴訟法上認諾之
    效力，法院應不待調查原告請求之訴訟標的之法律關係果否存在，逕以認諾為該
    被告敗訴判決之基礎（最高法院四十五年台上字第三一號判例意旨參照）。查本
    件原告之請求，業據被告於言詞辯論時逕行認諾（見八十九年五月二十三日言詞
    辯論筆錄），揆諸前揭說明，自應本於該項認諾為被告敗訴之判決。
三、據上論結，本件原告之訴為有理由，依民事訴訟法第三百八十四條、第七十八條
    ，判決如主文。
中      華      民      國    八十九    年      六      月      五      日
                                  臺灣苗栗地方法院民事庭
~B法      官  王萬金
右為正本係照原本作成。
如對本判決上訴，須於判決送達後廿日內向本院提出上訴狀。
~B法院書記官  姚錫鈞
中      華      民      國    八十九    年      六      月      五      日


司法院資訊處製作；財團法人民間司法改革基金會備份。
